臺灣新北地方法院民事裁定
111年度監宣字第532號
聲  請  人  李俐安


代  理  人  賴玉梅律師
            蔡士民律師
相  對  人  李訓鈞

關  係  人  李美玲


關  係  人  李麗櫻
上列當事人間聲請監護宣告事件，本院裁定如下：
    主      文
宣告李訓鈞（男、民國00年0月00日生、身分證統一編號：Z0000
00000號）為受輔助宣告之人。
選定李俐安（女、民國00年0月00日生、身分證統一編號：Z0000
00000號）為受輔助宣告之人之輔助人。
程序費用由受輔助宣告之人李訓鈞負擔。
    理      由
一、聲請意旨略以：聲請人李俐安之伯父，即相對人李訓鈞，目
    前依靠聲請人李俐安、關係人李美玲每月提供約新台幣(下
    同)13,000元之零用金生活，並由李俐安、李美玲兩人實際
    照顧，因相對人李訓鈞先天智能不足，現已不能為（受）意
    思表示或辨識其效果，無法處理自己事務，依家事事件法第
    164條以下規定，檢附相關人戶籍謄本、臺灣新北地方檢察
    署相驗屍體證明書影本、親屬系統表、中華民國國民身分證
    影本、同意書等件為證，聲請宣告相對人李訓鈞為受監護宣
    告之人，併選定聲請人李俐安為受監護宣告之人李訓鈞之監
    護人、關係人李美玲為會同開具財產清冊之人等語。
二、按民法第14條第1項、第3項規定：「對於因精神障礙或其他
    心智缺陷，致不能為意思表示或受意思表示，或不能辨識其
    意思表示之效果者，法院得因本人、配偶、四親等內之親屬
    、最近一年有同居事實之其他親屬、檢察官、主管機關、社
    會福利機構、輔助人、意定監護受任人或其他利害關係人之
    聲請，為監護之宣告。…。法院對於監護之聲請，認為未達
    第一項之程度者，得依第十五條之一第一項規定，為輔助之
    宣告。」。
    又民法第15條之1第1項、第3項規定：「對於因精神障礙或
    其他心智缺陷，致其為意思表示或受意思表示，或辨識其意
    思表示效果之能力，顯有不足者，法院得因本人、配偶、四
    親等內之親屬、最近一年有同居事實之其他親屬、檢察官、
    主管機關或社會福利機構之聲請，為輔助之宣告。…。受輔
    助宣告之人，有受監護之必要者，法院得依第14條第1項規
    定，變更為監護之宣告。」。
    家事事件法第174條第1項規定：「法院對於監護宣告之聲請
    ，認為未達應受監護宣告之程度，而有輔助宣告之原因者，
    得依聲請或依職權以裁定為輔助宣告。」。
三、本院函請鑑定人即亞東紀念醫院江惠綾醫師鑑定相對人之心
    神狀況，依江惠綾醫師鑑定結果，認為「綜合以上所述，李
    員(即相對人李訓鈞)之精神科診斷為『輕度智能障礙』，其語
    言能力、認知能力皆明顯不佳。目前李員之基本生活自理部
    分尚可獨立執行，然而金錢管理能力不佳，且因受限於其認
    知障礙，李員之意思表示、受意思表示及辨識其意思表示效
    果之能力皆有明顯障礙。李員對於財產之重大管理處分或法
    律訴訟、行政流程、契約(包括醫療契約)、票據簽訂事務等
    皆須仰賴他人協助。依『輕度智能障礙』之病程，其未來可再
    進步之機率極低。依李員目前之功能，建議為輔助宣告。」
    等情，此有該醫院出具之精神鑑定報告書為憑。綜上事證，
    爰依法宣告相對人李訓鈞為受輔助宣告之人。
四、按民法第1113條之1規定：「受輔助宣告之人，應置輔助人
    。輔助人及有關輔助之職務，準用……第1110條至第1111條之
    2、……之規定。」。
    又民法第1110條規定：「受監護宣告之人應置監護人。」。
    又民法第1111條規定：「法院為監護之宣告時，應依職權就
    配偶、四親等內之親屬、最近1年有同居事實之其他親屬、
    主管機關、社會福利機構或其他適當之人，選定1人或數人
    為監護人，並同時指定會同開具財產清冊之人。法院為前項
    選定及指定前，得命主管機關或社會福利機構進行訪視，提
    出調查報告及建議。監護之聲請人或利害關係人亦得提出相
    關資料或證據，供法院斟酌。」。
    又民法第1111條之1規定：「法院選定監護人時，應依受監
    護宣告之人之最佳利益，優先考量受監護宣告之人之意見，
    審酌一切情狀，並注意下列事項：一、受監護宣告之人之身
    心狀態與生活及財產狀況。二、受監護宣告之人與其配偶、
    子女或其他共同生活之人間之情感狀況。三、監護人之職業
    、經歷、意見及其與受監護宣告之人之利害關係。四、法人
    為監護人時，其事業之種類與內容，法人及其代表人與受監
    護宣告之人之利害關係。」。
    又由民法第15條之2規定可知，受輔助宣告之人並未喪失行
    為能力，且未被完全剝奪其財產處分權，僅部分法律行為（
    例如：擔任營業負責人、消費借貸、保證、贈與、信託、訴
    訟行為、和解調解仲裁契約之簽訂、不動產等重要財產之買
    賣處分設定負擔租賃借貸、遺產分割或遺贈或拋棄繼承權）
    應經輔助人同意。
    依同法第1113條之1規定，並無準用同法第1094條、第1099
    條及第1099條之1、第1103條第1項規定，亦即受輔助宣告人
    之財產，不由輔助人管理，輔助人對於受輔助宣告人之財產
    ，並無必要依規定與經法院或主管機關所指定之人會同開具
    財產清冊。是以，受輔助宣告者，不必再由法院指定會同開
    具財產清冊之人。
五、查，相對人李訓鈞的父母俱亡、未婚、無子女，最近親屬僅
    有胞妹即關係人李麗櫻、姪女即聲請人李俐安、弟媳即關係
    人李美玲等三人，經聲請人李俐安與關係人李美玲協議由聲
    請人李俐安擔任監護人、由關係人李美玲擔任會同開具財產
    清冊之人，此有聲請狀、陳報狀、親屬系統表、戶籍謄本、
    同意書等件在卷可稽。
　　又本院依戶籍地址函詢關係人李麗櫻，請李麗櫻於文到十日
    內，就本件聲請具狀表示意見，李麗櫻收受通知後迄今均未
    向本院表示意見，此有函文及送達證書附卷。
　　次查，聲請人李俐安為受輔助宣告之人李訓鈞之姪女，經其
    餘家屬同意推舉李俐安為監護人（即輔助人之意思），有上
    開戶籍謄本、同意書在卷可稽。
    本院審酌聲請人李俐安為受輔助宣告之人李訓鈞之姪女，有
    意願擔任李訓鈞之輔助人，是由李俐安任輔助人，符合受輔
    助宣告之人李訓鈞之最佳利益，爰依民法第1111條第1項規
    定，選定李俐安為受輔助宣告之人李訓鈞之輔助人。
六、依家事事件法第164條第2項、第177條第2項裁定如主文。
中　　華　　民　　國　　111 　年　　8 　　月　　15　　日
                  家事法庭    法  官  黃惠瑛
以上正本係照原本作成。
如不服本裁定，應於送達後10日內向本院提出抗告狀，並繳納抗
告費新臺幣1,000元。
中　　華　　民　　國　　111 　年　　8 　　月　　15　　日
                              書記官  陳建新